【裁判字號】    98,易,309
【裁判日期】    980715
【裁判案由】    賭博等
【裁判全文】
臺灣桃園地方法院刑事判決               98年度易字第309號
公  訴  人  臺灣桃園地方法院檢察署檢察官
被      告  乙○○
            甲○○
上列被告等因賭博等案件，經檢察官聲請簡易判決處刑（97年度
偵字第8396號），本院簡易庭認不宜以簡易判決處刑（97年度壢
簡字第3242號），簽移本院改依通常程式審理，並判決如下：
    主  文
乙○○意圖營利，聚眾賭博，處有期徒刑月，如易科罰金，以
新臺幣壹仟元折算壹日；又共同以強暴使人行無義務之事，處有
期徒刑貳月，如易科罰金，以新臺幣壹仟元折算壹日；應執行有
期徒刑肆月，如易科罰金，以新臺幣壹仟元折算壹日。
甲○○在公眾得出入之場所賭博財物，處罰金新臺幣壹萬元，如
易服勞役，以新臺幣壹仟元折算壹日。
    事  實
一、乙○○基於意圖營利，供給賭博場所、聚眾賭博及在公眾得
    出入之場所賭博財物之單一犯意，自民國96年12月下旬某日
    起至97年2 月中旬某日止，在其位於桃園縣中壢市○○○街
    10號5 樓住處，利用其以不詳方式所破解之「禾運」網路運
    動網網站帳號、密碼，經營職業棒球、職業籃球等各種球類
    之簽賭站，由其擔任臺灣及國外各類職業棒球、籃球簽賭莊
    家，開設臺灣與國外職業籃球或各國球類比賽賭局，以聚集
    不特定之多數人參與賭博。其賭博方式係以職業棒球、籃球
    隊或各國球類所舉行之比賽輸贏為準，並在上開電腦網站網
    頁設定帳號、密碼，依每日球類賽程，設定各該比賽之理賠
    比率後，提供不特定賭客帳號及密碼以登入上開網站網頁下
    注（即俗稱「電腦盤」），凡賭客簽中者即可領取賽前所定
    賠率計算之賭金，未簽中者，賭客所繳之賭資即歸乙○○所
    有，以此方式經營簽賭站。
二、甲○○（起訴書誤載為溫昌文，應予更正）基於賭博之接續
    單一犯意，自97年1 月中旬某日起至97年2 月中旬某日為止
    ，以乙○○所破解之「禾運」運動網站會員身分，利用乙○
    ○所提供之帳號及密碼，接續於臺灣及國外職業棒球或各國
    球類比賽開打前，於電腦網頁上下注簽賭，其賭博方式為依
    網站所設之理賠比率，簽中者即可領取所定賠率計算之賭金
    ，未簽中者，所繳之賭資則歸莊家乙○○所有，以此方式賭
    博財物。
三、甲○○因於上開期間陸續向乙○○簽賭，積欠乙○○賭金高
    達新臺幣（下同）36萬8,000 元，為討論分期償還賭債事宜
    ，甲○○遂於97年1 月27日晚間8 時許，單獨前往乙○○上
    開住處，乙○○因認甲○○有意拖欠債務不還，心生不滿，
    竟與當時一同在場之真實姓名年籍均不詳綽號「小皓」、「
    小忠」成年男子共同基於強制之犯意聯絡，先出手毆打甲○
    ○，致其受有頭部鈍挫傷，併臉部、胸部及左右耳鈍挫傷等
    傷害（傷害部分業據甲○○撤回告訴，詳如後述），乙○○
    再提供2 張空白本票上，強迫甲○○在本票上分別簽立面額
    各為11萬8,000 元（起訴書誤載為10萬8000元，應予更正）
    及25萬元，甲○○在遭圍毆之情形下，迫於無奈而簽下前揭
    面額之本票2 張交予乙○○收執，用以擔保所積欠之賭金，
    而行此無義務之事。
四、案經甲○○訴由桃園縣政府警察局中壢分局報請臺灣桃園地
    方法院檢察署聲請簡易判決處刑，經本院改依通常程序審理
    。
    理  由
壹、程序方面：
一、按被告以外之人於偵查中向檢察官所為之陳述，除顯有不可
    信之情況者外，得為證據，刑事訴訟法第159 條之1 第2 項
    定有明文。查證人甲○○、乙○○於偵查中既係以證人身份
    陳述，且經檢察官告以具結義務及偽證處罰後命之朗讀結文
    具結，因上開證人均係於負擔偽證罪處罰之心理下證述，並
    以具結擔保其供述真實性，復無受其他不當外力干擾情形，
    可信性極高，本院審酌上開各該證人於偵查中具結證述之際
    ，其外部附隨之環境或條件並無不當，是依上說明，其等於
    偵查中所為證言，均具有證據能力，而得為證據。
二、次按被告以外之人於審判外之言詞或書面陳述，除法律有規
    定者外，不得作為證據；被告以外之人於審判外之陳述，經
    當事人於審判程序同意作為證據，法院審酌該言詞陳述或書
    面陳述作成時之情況，認為適當者，亦得為證據。當事人、
    代理人或辯護人於法院調查證據時，知有第159 條第1 項不
    得為證據之情形，而未於言詞辯論終結前聲明異議者，視為
    有前項之同意，刑事訴訟法第159 條第1 項及第159 條之5
    分別定有明文。查證人甲○○、乙○○於警詢中所為陳述，
    固屬傳聞證據，惟檢察官及被告就前揭審判外陳述之證據能
    力，於本院準備程序及審判期日時均不爭執，且迄至言詞辯
    論終結前亦未再聲明異議。經核上開證據資料製作時之情況
    ，查無違法不當或證明力明顯過低之瑕疵，亦認為以之作為
    證據應屬適當。
三、再者，本案認定事實所引用之文書證據，並無證據證明係公
    務員違背法定程式所取得，亦無刑事訴訟法第159 條之4 之
    顯有不可信之情況與不得作為證據之情形。本院斟酌本案卷
    內之證據並非非法取得，亦無證明力明顯過低之情形，且經
    本院於審判期日依法進行證據之調查、辯論，被告於訴訟上
    之程序權即已受保障，故前揭各該證據，均得採為證據，合
    先敘明。
貳、實體方面：
一、被告乙○○、甲○○被訴賭博部分：
    訊據被告乙○○對其如何破解「禾運」運動網站以提供帳號
    及密碼與不特定人對賭，以及被告甲○○如何以乙○○所破
    解之「禾運」運動網站會員身分，利用乙○○所提供之帳號
    及密碼，而於該網站上簽賭臺灣及各國球類比賽等事實，業
    據被告二人於本院準備程序及審理中均坦承不諱，經核渠等
    歷次於警、偵訊及本院審理中所述賭博情節，大致相符，此
    外，復有「禾運」運動網站網頁內容在卷可稽。本院審酌上
    開網頁內容除均確實記載各項球類運動之比賽時間、參賽球
    隊、讓分、大小、獨贏、單雙等項目，另亦有記錄有關會員
    U255225 （阿亮）之投注金額、相關拆帳結果之歷史總帳—
    注單明細1 張足憑，堪認被告乙○○確實利用該網站而與不
    特定人對賭，復參以被告甲○○於警詢中亦不否認上開注單
    明細確係其於97年1 月27日所簽注（見偵卷第18頁），亦顯
    見被告甲○○確有於該網站上賭博財物甚明，是認被告乙○
    ○二人就此部分所為之自白確與事實相符，可以採信。此部
    分之事實，即堪認定。
二、被告乙○○被訴妨害自由部分：
    訊據被告乙○○固不否認其真實姓名年籍均不詳綽號「小皓
    」、「小忠」之成年男子曾於上開時地出手毆打甲○○，亦
    曾拿出2 張空白本票要求甲○○簽發，惟矢口否認有何妨害
    自由之犯行，辯稱：伊因為甲○○一直不還錢，所以才叫他
    開開本票給伊云云。經查：
(一)、前揭關於被告乙○○如何於上開時地強迫甲○○簽立本票2
    張之事實，業據證人即被害人甲○○先後於：(1)偵訊中具結
    證稱：「（傷勢來源？）在1 月27日被乙○○跟他兩個朋友
    打的」、「（為何要簽本票？）那天我在他家被打之後，被
    逼要簽的。我不可能平白故簽這個東西」等語（見偵卷第37
    至38頁）；(2)於本院審理時則證稱：「（是否因為簽賭運動
    賭博而積欠乙○○賭債？）有，……，總共累積36萬多」、
    「（有無在98年1 月27日到乙○○住處討論還賭債之事嗎？
    ）有」、「（討論的經過發生何事？）我一個人去，進去以
    後還沒開始談，就被乙○○還有他的兩個在場的朋友打，打
    一打之後，乙○○拿本票給我，叫我差多少錢就寫上去，我
    就把所有輸的金額照實寫兩張，總額36萬8 千元」、「（你
    是自願簽寫本票還是因為被羅繼偉打了之後不得以才簽的？
    ）那時候我只有一個人，沒辦法離開，他叫我簽我就只好簽
    」、「（所以你的意思是說一到他的住處，還沒有談到賭債
    的事情，他跟他朋友就先毆打你？）是的」、「（毆打完之
    後就馬上要你簽本票？）是的」、「（本票上所填載的發票
    日期及到期日是誰決定的？）也是乙○○叫我寫上去的」等
    語明確（見本院98年7 月1 日審判筆錄第3 至4 頁）。本院
    審酌被告乙○○既不否認被害人甲○○於案發當晚曾遭「小
    皓」、「小忠」毆打，亦直言確實要求甲○○簽立本票2 張
    ，另佐以被害人甲○○於98年1 月28日經送醫診斷後確認受
    有頭部鈍挫傷，併臉部、胸部及左右耳鈍挫傷等傷勢，有壢
    新醫院診斷證明書1 紙在卷可稽，此外復有甲○○所簽發之
    本票2 張可為憑佐，堪認證人上開所述實在，可以採信。
(二)、至被告乙○○雖以前詞云云置辯。惟證人即被害人甲○○於
    本院審理中已清楚證稱：「（你去的目的為何？）希望可以
    讓我慢慢分期還款，並不是不還」、「（本票上記載的一月
    二十七、一月二十九日期，你有無辦法還錢？）乙○○有問
    我什麼時候可以給，我說這兩天可以去籌錢，所以乙○○就
    叫我寫一月二十九」、「（實際上你有辦法於這兩天還錢嗎
    ？）籌不出來，我家裡沒辦法幫忙，自己也是輸了很多前，
    薪水還要還貸款，剩沒多少」等語（見本院98年7 月1 日審
    判筆錄第4 至5 頁）。則由被害人甲○○當日前往被告乙○
    ○家中之目的本係為要求可否分期付款，以及其個人當時之
    經濟困窘情況觀之，被害人甲○○如非因先遭被告乙○○及
    其友人出手毆打，又豈會瞬間變換心意而答應可於2 天內迅
    速籌得36萬8 千元以清償所積欠之賭債？本院衡之案發當時
    被害人甲○○既係單獨一人前往被告乙○○家中，甫抵達後
    不久，又遭被告乙○○及其友人出手毆打，本於一般社會客
    觀經驗法則觀察，該等情境自足以使被害人甲○○受迫而簽
    發本票。被告乙○○空言否認並辯稱沒有強迫被害人簽發本
    票云云，無非僅係避重就輕之詞，不值採信。
三、綜上所述，本件被告乙○○所犯妨害自由及賭博犯行，以及
    被告甲○○所犯賭博犯行，事證俱臻明確，至堪認定，應予
    依法論科。
四、論罪科刑：
(一)、按刑法第268 條規定之「供給賭博場所」，係指提供特定處
    所供人從事賭博行為而言；所稱「聚眾賭博」，係指聚集不
    特定人參與賭博之行為，且縱未於現實上同時糾集多數人於
    同一處所，而係聚集眾人之財物進行賭博者，例如組頭以電
    話或網際網路等方式供人簽賭之行為，亦屬之，最高法院93
    年度臺非字第214 號判決意旨，可為參考。又賭博為自然債
    務，上訴人參與挾持被害人逼還賭債，主觀上無不法所有之
    意圖，不成立侵害財產法益之罪名，最高法院79年度臺上字
    第4527號判決意旨亦可參照。
(二)、查本件被告乙○○意圖營利，破解「禾運」運動網站以提供
    不特定人得利用網際網路設備下注簽賭之行為，已使該網站
    實際上成為公眾得出入之場所，且被告乙○○意圖營利，供
    給賭博場所，聚集不特定之人以網路下注方式簽賭，亦構成
    與不特定賭客對賭。故核其就犯罪事實一所為，係犯刑法第
    266 條第1 項前段在公眾得出入之場所賭博財物罪、第268
    條前段之圖利供給賭博場所罪及第268 條後段之圖利聚眾賭
    博罪；另就其犯罪事實三之所為，則係犯刑法第304 條第1
    項之強制罪。至被告甲○○就犯罪事實二所為，則係犯刑法
    第266 條第1 項前段在公眾得出入之場所賭博財物罪。
(三)、次按刑事法若干犯罪行為態樣，本質上原具有反覆、延續實
    行之特徵，立法時既予特別歸類，定為犯罪構成要件之行為
    要素，則行為人基於概括之犯意，在密切接近之一定時、地
    持續實行之複次行為，倘依社會通念，於客觀上認為符合一
    個反覆、延續性之行為觀念者，於刑法評價上，即應僅成立
    一罪。學理上所稱「集合犯」之職業性、營業性或收集性等
    具有重複特質之犯罪均屬之，例如經營、從事業務、收集、
    販賣、製造、散布等行為概念者是（最高法院95年度臺上字
    第1079號判決要旨參照）。查本件被告乙○○自96年12月下
    旬間某日起至97年2 月中旬某日止經營上開簽賭站，聚集不
    特定之人簽賭下注（即犯罪事實一部份），此種犯罪形態，
    本質上乃具有反覆、延續之特質，依社會通念，即應屬前揭
    學理上所稱具有營業性之重複特質之「集合犯」，應認僅成
    立一罪。又被告所犯圖利供給賭博場所、圖利聚眾賭博及普
    通賭博3 罪間，係基於一意圖營利聚眾賭博之犯意，達成其
    同一犯罪所為之各個舉動，應屬法律概念之一行為，其一行
    為觸犯上開3 罪名，為想像競合犯，應依刑法第55條之規定
    ，從一重之圖利聚眾賭博罪處斷。檢察官聲請簡易判決處刑
    書雖漏列刑法第268 條前段圖利提供賭博場所罪及同條後段
    圖利聚眾賭博罪，惟既於起訴事實欄載明該犯罪事實，復與
    其所犯普通賭博罪有上開裁判上一罪之法律關係，本院自得
    併予審酌。
(三)、再按以強暴之方法剝奪人之行動自由時，若無傷害之故意，
    而於實施強暴行為之過程中，致被害人受有傷害，乃實施強
    暴之當然結果，固不另論傷害罪。惟妨害自由罪，並非以傷
    人為當然之手段，若行為人另具有傷害故意，且發生傷害結
    果，自應成立傷害罪名，如經合法告訴，即應負傷害罪責，
    而與妨害自由罪有方法結果之牽連關係，按刑法第五十五條
    之規定從一重處斷，最高法院94年度臺上字第4781號判決意
    旨可為參照。本件被告乙○○為使被害人簽發本票以擔保其
    積欠之賭債，而與真實姓名年籍均不詳綽號「小皓」、「小
    松」之成年男子以共同毆打被害人之強暴方式，強行要求被
    害人簽發本票以擔保賭債清償之目的（即犯罪事實三部分）
    ，則被告乙○○與綽號「小皓」、「小忠」等成年男子就此
    部強制之犯行，有犯意聯絡及行為分擔，皆為共同正犯。又
    被告乙○○等人為迫使被害人簽發本票擔保賭債，出手毆打
    甲○○，乃其等施強暴之方式，因此致甲○○受有前揭傷害
    ，亦屬前述施強暴之當然結果，在查無證據足以認定被告乙
    ○○與「小皓」、「小忠」等人另行基於傷害之犯意而毆打
    被害人甲○○之情形下，應認被害人甲○○因此所受傷害結
    果應係強制過程中之當然結果，不另論以傷害罪。被告乙○
    ○所犯意圖營利聚眾賭博罪（即犯罪事實欄一）及強制罪（
    即犯罪事實欄三），犯意各別，行為互殊，應予分論併罰。
(四)、至被告甲○○基於同一賭博之犯意，於密切接近之時間地點
    下注賭博，侵害同一法益，各行為之獨立性極為薄弱，且係
    出於同一賭博之目的，依一般社會健全觀念，應視為數個舉
    動之接續施行，合為包括之一行為予以評價，屬接續犯，而
    應論以一罪。
(五)、爰審酌被告乙○○正值青壯，竟不思以合法方式賺取生活所
    需，反而經營職棒簽賭站供人賭博財物，且與人對賭而獲取
    不法利益，助長社會僥倖心理，影響國家正常經濟活動，另
    為追討賭債，又不惜以強暴方式迫使被害人簽發本票以供清
    償擔保；至被告甲○○雖已近而立之年，卻不圖上進努力奮
    鬥人生，反而一再耽溺賭博致生事端，擾亂社會法治生活秩
    序，其二人所為均實有不該，惟念及被告乙○○所經營之賭
    戰規模非鉅，且依卷存事證觀之，事後亦未再以其他強暴、
    脅迫方式逼使甲○○清償賭債，以及渠等二人於本院審理中
    均知坦承賭博犯行，並兼衡渠等之犯罪動機、目的、手段及
    對社會所造成之危害等一切情狀，分別量處如主文所示之刑
    ，並就被告乙○○部分定其應執行刑，及就被告二人各該宣
    告刑與執行刑分別諭知易科罰金及易服勞役之折算標準，以
    示懲儆。
(六)、扣案由甲○○所簽發之面額各為11萬8,000 元及25萬元之本
    票各乙紙，既係甲○○簽發後交予被告乙○○資以擔保清償
    賭債之憑證，因甲○○於還款後得依法請求返還（最高法院
    84年度臺上字第3324號判決意旨參照），非屬被告乙○○所
    有，自無從為沒收之諭知。至卷附籃球單式、歷史總帳—注
    單明細各1 張，既係被告甲○○於遭警查獲後，為供警方查
    緝賭博犯罪，而自前揭網站畫面列印而來，此由徵之被告乙
    ○○於97年3 月6 日之警詢筆錄，以及前開籃球單式、歷史
    總帳—注單明細右下角均係記載「2008／3 ／6 」自明，核
    與本件被告乙○○或甲○○所涉賭博犯罪無關，非屬渠等犯
    賭博罪所用或所得之物，是亦不予以沒收，附此敘明。
五、公訴意旨另以：被告乙○○於97年1 月27日晚間8 時許，在
    其位於桃園縣中壢市○○○街10號5 樓住處內，與真實姓名
    年籍均不詳綽號「小皓」、「小忠」之成年男子，共同徒手
    毆打甲○○，造成甲○○受有頭部鈍挫傷，併臉部、胸部及
    左右耳鈍挫傷等傷害，因認被告乙○○涉有刑法第277 條第
    1 項之傷害罪嫌等語。惟如前所述，此部分本應為妨害自由
    所吸收，不另論罪，況按告訴乃論之罪，告訴人於第一審辯
    論終結前得撤回其告訴，又告訴經撤回者，應諭知不受理之
    判決，刑事訴訟法第238 條第1 項、第303 條第3 款已分別
    有明文，茲告訴人業於98年7 月1 日本院審理程序中當庭撤
    回告訴，有本院當日審判程序筆錄在卷可稽，是公訴人另引
    刑法第277 條第1 項規定，尚有未洽，惟此部分與被告乙○
    ○前開強制犯行部分係單純一罪，爰就此部分不另為不受理
    之諭知。
據上論斷，應依刑事訴訟法第299 條第1 項前段、第452 條，刑
法第28條、第266 條第1 項前段、第268 條、第304 條第1 項、
第55條、第51條第5 款、第41條第1 項前段、第42條第3 項前段
，刑法施行法第1 條之1 第1 項、第2 項前段，判決如主文。
本案經檢察官吳佳美到庭執行職務。
中    華    民    國    98    年    7     月    15    日
                  刑事第八庭    審判長法  官   林惠霞
                                      法  官   張明儀
                                      法  官   呂綺珍
附錄論罪科刑法條：
中華民國刑法第266條
（普通賭博罪與沒收物）
在公共場所或公眾得出入之場所賭博財物者，處1 千元以下罰金
。但以供人暫時娛樂之物為賭者，不在此限。
當場賭博之器具與在賭檯或兌換籌碼處之財物，不問屬於犯人與
否，沒收之。
中華民國刑法第268條
（圖利供給賭場或聚眾賭博罪）
意圖營利，供給賭博場所或聚眾賭博者，處3 年以下有期徒刑，
得併科3 千元以下罰金。
中華民國刑法第304條
（強制罪）
以強暴、脅迫使人行無義務之事或妨害人行使權利者，處3 年以
下有期徒刑、拘役或3 百元以下罰金。
前項之未遂犯罰之。
以上正本證明與原本無異。
如不服本判決應於收受判決後10日內向本院提出上訴書狀，並應
敘述具體理由。其未敘述上訴理由者，應於上訴期間屆滿後20日
內向本院補提理由書(均須按他造當事人之人數附繕本)「切勿逕
送上級法院」。
                                    書記官  范升福
中    華    民    國    98    年    7     月    15    日


司法院資訊處製作；財團法人民間司法改革基金會備份。
